【裁判字號】    99,消債更,52
【裁判日期】    990518
【裁判案由】    更生事件
【裁判全文】
臺灣板橋地方法院民事裁定            99年度消債更字第52號
聲  請  人  甲○○
代  理  人  廖于清律師
上列當事人因消費者債務清理事件聲請更生（含保全處分），本
院裁定如下：
    主  文
更生及保全處分之聲請均駁回。
聲請費用由聲請人負擔。
    理  由
一、本件聲請意旨略為：
    聲請人（即債務人）有不能清償債務之虞，前已向最大債權
    金融機構台新國際商業銀行股份有限公司請求共同協商債務
    清償方案，協商後每月償還新台幣（下同）2萬元，協商成
    立之資料其已遺失。嗣因受大環境影響，前夫失業，加上需
    扶養2名子女，其薪資無法償還債務，因而毀諾，有不可歸
    責於己之事由。其未經法院裁定開始清算程序或宣告破產，
    故聲請本件更生等情，並提出財產及收入狀況說明書、債權
    人清冊、所得資料清單、財團法人金融聯合徵信中心當事人
    綜合信用報告－債務清理條例前置協商專用債權人清冊為憑
    。
二、本件聲請人自陳其協商之資料已遺失，另本院於99年3月30
    日函查台新國際商業銀行股份有限公司關於本件聲請人協商
    成立之情形，迄今未據台新國際商業銀行股份有限公司回覆
    。惟依卷附聲請人提出之財團法人金融聯合徵信中心當事人
    綜合信用報告－債務清理條例前置協商專用債權人清冊所載
    ，足信其前曾依中華民國銀行公會會員辦理消費金融案件無
    擔保債務協商機制，與最大債權銀行成立債務協商，目前為
    毀諾狀態。按債務人與金融機構協商成立者，不得聲請更生
    或清算，但因不可歸責於己之事由，致履行顯有重大困難者
    ，不在此限；本條例施行前，債務人依金融主管機關協調成
    立之中華民國銀行公會會員辦理消費金融案件無擔保債務協
    商機制與金融機構成立之協商，準用前項之規定，消費者債
    務清理條例（下稱本條例）第151條第5項、第6項分別定有
    明文。又聲請更生或清算不合程式或不備其他要件者，法院
    應以裁定駁回之，但其情形可以補正者，法院應定期間先命
    補正，復為本條例第8條所明定。次按依債務人與金融機構
    協商成立者，除非因不可歸責於己之事由，致履行顯有重大
    困難，否則不得聲請更生或清算，本條例第151條第5項規定
    意旨甚明。是債務清償方案成立後，固由債務人按其條件履
    行，惟需於其後發生情事變更，在清償期間收入或收益不如
    預期，致該方案履行困難甚或履行不能，因不可歸責於己，
    始能聲請更生或清算。此項規定旨在避免債務人任意毀諾已
    成立之協商，濫用更生或清算之裁判上債務清理程序，蓋以
    債務清償方案係經當事人行使程序選擇權所為之債務清理契
    約，債務人應受該成立之協議所拘束。債務人既已與金融機
    構協商成立，如認該協商方案履行有其他不適當情形，自仍
    應再循協商途徑謀求解決。
三、經查：
（一）聲請人主張其月薪約3萬3610元，扣除每月應付房租1萬30
      00元、水電瓦斯手機電話費約4400元、聲請人及2名子女
      三餐費用約1萬2000元、交通費用4000元、人壽保險費用
      4157元。其薪資無法償還每月2萬元債務，終無以為繼而
      毀諾，實無力繼續履行協商條件，致使繼續履行協商內容
      有重大困難，而此事由並非聲請人主觀上惡意不履行協議
      ，實係客觀上確有不可歸責於己之事由，為此聲請更生等
      語。
（二）依聲請人提出之存摺交易明細表，其所任職之榮鴻國際海
      運承攬股份有限公司，自98年1間起至同年10月止，每月
      約匯入聲請人帳戶3萬5000元至3萬3000元，此月薪差距情
      形微少，應無影響協商前後履約能力。
（三）聲請人現在可支配之每月所得約為3萬3600元，然依其提
      出之上開每月支出計畫，本院審酌其所述：
      每月應付房租1萬3000元一項，固有其提出之97年2月起
        之租約為據。然因聲請人僅與2名幼年子女同住，以目
        前物價水準，應可尋找租金較為低廉之棲身處所，似無
        庸花費房租達1萬3000元。
      聲請人每月繳納人壽保險費用4157元一項，因其並未敘
        明此項保險是否具有儲蓄險之性質，如為儲蓄險則等同
        存款，自非每月生活必需之支出。如非儲蓄險，因聲請
        人經濟已陷困窘，自可解約終止，儉省此部分支出。
      聲請人係居住於臺北縣，依行政院主計處所公告98年度
        臺北縣最低生活費用每人每月為1萬792元，該費用已包
        括食、衣、住、行之費用，聲請人既已負債，自應更節
        衣縮食、力求簡約。聲請人自陳需扶養2名幼年子女，
        然其前夫依法亦有分擔扶養之責任，雖聲請人陳稱前夫
        已失業云云，惟未據其提出證據以實其說。況聲請人於
        財產及收入狀況說明書第五項受債務人扶養之人一欄，
        記載每名子女之扶養費為5000元（見本院卷第9頁），
        如與其前夫共同分擔，則聲請人所需支出之每月扶養費
        為5000元。加計聲請人本身之生活必要支出1萬792元，
        是以聲請人每月必要支出費用為1萬5389元。以聲請人
        平均月薪資3萬3610元，扣除上開每月必要支出費用1萬
        5389元，聲請人每月尚餘1萬8221元得用以清償債務。
      末查，聲請人所提財產及收入狀況說明書第四項聲請前
        兩年必要支出一欄，記載每月應攤還之貸款金額為1萬
        5637元，以其上開每月尚餘1萬8221元，顯有履行之能
        力。又聲請人現年36歲，年壯力富，如再撙節開支或另
        增收入來源，依原協商條件履行，應無重大困難之處。
        聲請人履債期間，須經歷經濟困苦之過程，生活開銷理
        當予以節制，其生活須儉樸，方能履行債務。此外，無
        何事實足認聲請人毀諾係因不可歸責於己之事由，其聲
        請更生，自非可採。
四、本件難認係協商成立後有何情事變更致生履行有重大困難之
    情事。綜上所述，聲請人既不合於「不可歸責於己之事由致
    履行顯有重大困難」之法定要件，本件聲請更生即無理由，
    應予駁回。至聲請人如確有一時經濟上之困難，非無提出相
    關證明文件向最大債權銀行再行協商以變更還款方案之機會
    ，如債權人仍堅持原協商條件，或無意實質商談，致聲請人
    難以按協議清償，仍得再行聲請更生或清算，本院審酌如認
    合於不可歸責之事由致履行顯有重大困難之法定要件，自得
    准予更生，附此敘明。
五、據上論結，本件聲請人未能舉證證明於協商成立後，其經濟
    情事有所變更，致無法依原協商履行，其主張具有不可歸責
    之事由，即難採取。本院審酌卷存書證，認並無聲請人所述
    其「履行顯有重大困難」情事發生，從而其聲請更生，應屬
    無據，自不應准許；另其於99年5月13日保全處分之聲請亦
    失所附麗，併予駁回，爰裁定如主文。
中    華    民    國    99    年    5     月    18    日
              民事第2庭     法      官  陳財旺
上為正本係照原本作成
如不服本裁定，應於裁定送達後10日內，以書狀向本院提出抗告
，並繳納抗告費新臺幣1千元
中    華    民    國    99    年    5     月    18    日
                            書  記  官  林珊慧

司法院資訊處製作；財團法人民間司法改革基金會備份。
